臺灣高等法院刑事判決
109年度上訴字第1228號
上  訴  人  臺灣桃園地方檢察署檢察官 
上  訴  人  
即  被  告  林榮銓




選任辯護人  馬偉涵律師
上  訴  人  
即  被  告  謝俊良



選任辯護人  陳君維律師
被      告  蕭甘松



指定辯護人  本院公設辯護人郭書益
上列上訴人等因強盜等案件，不服臺灣桃園地方法院108年度訴
字第424號，中華民國109年1月30日第一審判決（起訴案號：臺
灣桃園地方檢察署108年度偵字第7691號），提起上訴，本院判
決如下：
    主  文
原判決撤銷。
甲○○犯結夥三人以上攜帶兇器侵入住宅強盜罪，處有期徒刑柒年
陸月。未扣案犯罪所得新臺幣伍萬參仟肆佰元沒收，於全部或一
部不能沒收或不宜執行沒收時，追徵其價額。
戊○○犯結夥三人以上攜帶兇器侵入住宅強盜罪，累犯，處有期徒
刑柒年肆月。未扣案犯罪所得新臺幣參萬伍仟陸佰元沒收，於全
部或一部不能沒收或不宜執行沒收時，追徵其價額；槍枝管制編
號0000000000號手槍壹枝沒收。
丁○○犯結夥三人以上攜帶兇器侵入住宅強盜罪，累犯，處有期徒
刑參年捌月。
    事  實
一、甲○○缺用金錢，聽聞丙○○、乙○○家境富裕，竟夥同戊○○、丁○○共同意圖為自己不法之所有，基於結夥三人以上、攜帶兇
    器、侵入住宅強盜之犯意聯絡，由戊○○提供具有衝鋒槍外觀
    、客觀上可供兇器使用之長槍1枝（未扣案，無證據證明有
    殺傷力，下稱長槍）及客觀上可供兇器使用之模型手槍1枝
    （槍枝管制編號0000000000號，另案扣押中，下稱短槍，不
    具殺傷力），於民國107 年12月18日上午7 時20分許，由甲○○駕駛車牌號碼000-0000號自用小客車（下稱甲車）搭載戊○○、丁○○前往桃園市○○區○○街000 號丙○○、乙○○住處，適乙○○駕駛自用小客車（下稱乙車）外出，甲○○、戊○○即先行下
    車將長槍藏匿上址門口花盆內，並以衣物覆蓋，再返回甲車
    等候。迨同日上午8 時16分許，乙○○駕駛乙車返抵住處，開
    啟車庫鐵捲門正停車之際，戊○○即持短槍下車尾隨侵入上址
    住宅車庫，在乙車副駕駛座旁以短槍指向乙○○，甲○○亦上前
    取出預藏之長槍入內，站在乙車駕駛座旁，乙○○只得依二人
    指示熄火下車，並關閉車庫鐵捲門，而於甲○○、戊○○要求進
    入屋內時，請求將槍枝留在屋外。甲○○、戊○○同意所請，將
    長槍、短槍放在該址車庫處，與乙○○一同進入屋內，丙○○聞
    聲下樓，甲○○即在上址客廳處，向丙○○、乙○○恫稱：「我要
    跑路，新臺幣（下同）200 萬元跑路費對你們而言是輕輕鬆
    鬆，你要報警也沒關係，我知道你們有小孩，警察來了就跟
    他們火拼，我們身上已經揹了好幾條沒差」等詞，戊○○附和
    其詞，並起身至車庫取回短槍在客廳把玩。甲○○、戊○○以此
    脅迫手段，至使丙○○、乙○○不能抗拒，由丙○○交付現金8900
    0 元予甲○○、戊○○，丁○○則在上址外守候、把風，並乘坐於
    甲車駕駛座以便隨時接應。三人得手後，即由甲○○駕駛甲車
    搭載戊○○、丁○○離去，由甲○○、戊○○各自朋分53400元、356
    00元。
二、案經乙○○訴請桃園市政府警察局大園分局移送臺灣桃園地方
    檢察署檢察官偵查起訴。　　
    理  由
壹、證據能力：
    本件認定犯罪事實所引用之證據，皆無證據證明係公務員違
    背法定程序所取得，又檢察官、被告甲○○、戊○○、丁○○及其
    等辯護人於本院準備程序及審理時均同意作為證據（本院卷
    第227至229、269至273頁），復經審酌該等證據製作時之情
    況，尚無顯不可信與不得作為證據之情形，亦無違法不當與
    證明力明顯過低之瑕疵，且與待證事實具有關聯性，認為以
    之作為證據應屬適當，依刑事訴訟法第158 條之4 反面解釋
    及第159 條之5規定，認均有證據能力。
貳、實體部分：
一、認定犯罪事實之證據及理由：
　　訊據被告甲○○、戊○○、丁○○矢口否認有何加重強盜犯行。被
    告甲○○辯稱：伊與戊○○持槍向丙○○、乙○○索取金錢，一開始
    就把槍枝放在屋外車庫處，後來又把彈匣、子彈取出交給乙○○，僅有恐嚇取財之犯意，過程中雙方周旋良久，乙○○尚得
    討價還價，甚且出言安撫，乃希冀伊等趕快離開，才會交付
    金錢，伊並未剝奪丙○○、乙○○行動自由，以洗劫方式搜刮財
    物，而是由丙○○自行取出89000元交付，顯未達不能抗拒之
    程度云云；被告戊○○辯稱：伊本來以為是要去幫甲○○收賭債
    ，帶了槍枝想嚇對方，後來得知實情，固仍參與其事，但為
    安撫乙○○，第一時間就應乙○○要求將槍枝放置在屋外車庫處
    ，後來又將短槍彈匣、子彈取出交付乙○○，表達無加害之意
    ，實無強盜犯意，乃過程中商談過久，一時無聊在旁把玩未
    裝載彈匣、子彈之短槍，並無惡意，此間丙○○、乙○○都可以
    自由活動，丙○○還上樓換衣服，雙方幾經議價，才由丙○○上
    樓取出金錢交付，其二人仍有相當之意思自由及自主決定能
    力，自未達不能抗拒之程度云云；被告丁○○辯稱：伊當天是
    去找戊○○購買樹雕毛筆，剛好戊○○、甲○○要去桃園，請伊去
    幫忙開車，伊不知此行目的，伊到了被害人住處外看到甲○○
    、戊○○拿槍，本來想離開，卻遭甲○○斥責，只好留在車上，
    當時伊正在提藥，又有糖尿病、低血壓等病症，身體不適，
    就在甲車上休息，沒有把風的行為，後來甲○○上車要拿錢給
    伊，伊覺得很奇怪，並未接受云云。經查：
　㈠被告甲○○缺用金錢，聽聞丙○○、乙○○家境富裕，遂由被告戊○○提供具有衝鋒槍外觀之長槍及模型槍之短槍各1枝，由被告
    甲○○於107年12月18日上午7 時20分許駕駛甲車搭載被告戊○○、丁○○，前往桃園市○○區○○街000 號丙○○、乙○○住處，適
    乙○○駕駛乙車外出，被告甲○○、戊○○即先將長槍藏匿該址門
    口花盆內，以衣物覆蓋，迨同日上午8 時16分許乙○○駕駛乙
    車返抵住處，開啟車庫鐵捲門正停車之際，被告戊○○即持短
    槍下車尾隨侵入上址住宅車庫，在乙車副駕駛座旁以短槍指
    向乙○○，被告甲○○亦上前取出預藏之長槍站在乙車駕駛座旁
    ，乙○○遂依其二人指示熄火下車，並關閉車庫鐵捲門，而於
    被告甲○○、戊○○要求進入屋內時，請求將槍枝留在屋外。被
    告甲○○、戊○○同意所請，將長槍、短槍均放在車庫處，與乙○○一同進入屋內，丙○○聞聲下樓後，被告甲○○即在上址客廳
    處，向丙○○、乙○○恫稱：「我要跑路，200 萬元跑路費對你
    們而言是輕輕鬆鬆，你要報警也沒關係，我知道你們有小孩
    ，警察來了就跟他們火拼，我們身上已經揹了好幾條沒差」
    ，被告戊○○則附和其詞，並起身至車庫取回短槍，將彈匣、
    子彈退出交付乙○○後，續於客廳把玩該短槍，雙方談話約1
    小時後，由丙○○交付現金89000 元予被告甲○○、戊○○，被告
    丁○○則始終在上址外甲車上等候，迨被告甲○○、戊○○得手後
    ，即由被告甲○○駕駛甲車搭載被告戊○○、丁○○離開，被告甲○○、戊○○並各分得53400元、35600元之事實，業據被告甲○○
    、戊○○、丁○○於警詢、檢察官訊問、原審及本院審理時供述
    在卷（臺灣桃園地方檢察署108年度偵字第7691號偵查卷宗
    【下稱偵卷】第13至15頁反面、19至21、34至35頁反面、85
    至86、88至89頁反面、154 至156 頁、原審卷㈠第91至95、1
    92至194、243 至246 頁、本院卷第230、276、277頁）。並
    經
　　證人即告訴人乙○○迭於警詢、檢察官訊問及原審審理時證述
    ：伊於107 年12月18日上午7 時20分許自住處駕駛乙車載小
    孩去上學，同日上午8 時16分許返抵家門，正把車停進車庫
    、鐵捲門關到一半時，甲○○、戊○○突然衝進車庫，戊○○手持
    短槍從乙車副駕駛座處指向伊，大聲喝斥熄火、下車，甲○○
    則持長槍站在駕駛座後方叫伊下車及關上鐵捲門，說要找「
    翔哥」（指丙○○），他們一直在弄槍，伊很緊張害怕，就在
    住處門口喊伊先生丙○○，結果丙○○穿著四角褲下來，聽到甲○○說是來要錢的，就先上樓換褲子再下樓，這時甲○○、戊○○
    要伊等邀他們進屋坐坐，伊很害怕，就請甲○○、戊○○先把槍
    放下，當時戊○○有叫伊不要怕，並與甲○○把長槍、短槍都放
    在車庫內，所以他們進屋時都沒拿槍；後來四人就在客廳談
    話，主要是甲○○在講，沒多久戊○○又起身去屋外把短槍拿進
    來，伊就表示不要拿槍進來，戊○○就把短槍的子彈、彈匣退
    出交給伊，並說這樣可以不用怕。過程中甲○○主要是說有人
    告訴他伊家中經濟狀況很好，所以找伊等要200 萬元跑路費
    ，對伊等而言輕輕鬆鬆，還說如果不付錢，他知道伊每天早
    上都會載小孩去上課，要綁架小孩，而且他們在跑路的人身
    上都已經揹了好幾條，沒有在怕的，就算報警，他們外面也
    還有人，警察來了就跟警察火拼，戊○○則是搭腔、附和甲○○
    講類似的話，還在旁邊弄槍，伊跟甲○○、戊○○說家中還有小
    孩要養，沒有那麼多錢等等，但是伊感覺沒有辦法打發他們
    離開，也沒辦法拒絕支付這筆錢，因為他們真的坐了很久，
    就是要拿到錢才會離開的意思，當時伊與丙○○可以在屋內走
    動，而且短槍的彈匣、子彈也在伊手上，但伊還是很怕他們
    會搶回去，現場也還有另一枝長槍，所以除了如實告知家中
    確實沒有200萬元那麼多錢外，不敢跟他們討價還價，畢竟
    他們就是有槍，伊不敢激怒對方，也不敢報警或聯絡家人，
    最後丙○○就上樓把家裡所有的現金共89000 元拿下樓給他們
    ，他們要離開時，伊才把彈匣、子彈還給戊○○，整個過程應
    該有1 小時等語綦詳（偵卷第40至42頁、臺灣桃園地方檢察
    署107年度他字第9315號偵查卷宗【下稱他卷】第8至9、74
    至76頁、原審卷㈠第377至391頁），與證人丙○○於檢察官訊
    問及原審審理時證稱：伊當時在住處2 樓睡覺，聽到乙○○在
    樓下很緊張、像是嚇到的聲音叫伊，所以伊穿著四角褲就衝
    下去，看見甲○○、戊○○說要找伊，他們各拿1枝長槍、1枝短
    槍，長槍是金屬製，長度約有50公分以上，短槍也是金屬製
    ，類似部隊裡的45手槍，進入屋內之後，雙方談話過程戊○○
    有把短槍拿進來，乙○○很害怕，戊○○就把短槍的彈匣退出來
    交給她，請她不要怕，長槍還放在屋外車庫處，甲○○說有人
    報他來跟伊等拿200 萬元是輕輕鬆鬆的，他們缺錢，只是要
    跑路費，他們身上已經揹很多案子，不差這一條，就算報警
    也不怕，他們外面還有人在接應，可以跟警察火拼。過程中
    甲○○、戊○○雖然沒有用槍枝指著伊等，只是說恐嚇的話語，
    但是因為對方有槍，又知道伊小孩在哪裡讀書，伊等沒有機
    會離開、求救或報警，伊自己上樓的時候也不敢打電話報警
    ，因為乙○○還跟他們在客廳，萬一激怒對方，乙○○會有危險
    ，所以伊就拿了家中的現金89000元放在客廳桌上，表示伊
    等只是普通的家庭，甲○○、戊○○才把桌上的現金拿走，這時
    戊○○左手還拿著槍，叫乙○○把彈匣、子彈還給他，整個過程
    應該有1 小時等語（他卷第74至76頁、原審卷㈠第392 至404
     頁），尚無二致。此外復有監視錄影畫面翻拍照片、汽車
    租賃契約書暨租車資料、車輛詳細資料報表附卷可資佐證（
    偵卷第52至54、63至68頁反面），並經原審勘驗丙○○、乙○○
    住宅車庫之監視錄影畫面，製有勘驗筆錄暨擷圖在卷足稽（
    原審卷㈠第278 至313 頁）。上開事實，均堪認定。
　㈡被告甲○○、戊○○持槍脅迫向丙○○、乙○○索取金錢，已達至使
    被害人不能抗拒之程度：
　⑴按強盜罪之強制行為，包括強暴、脅迫、藥劑、催眠術或他
    法，施用此等手段之程度，以客觀上足以壓抑被害人之意思
    自由，至使不能抗拒為已足。所謂「至使不能抗拒」，指其
    強制行為，就當時之具體事實予以客觀之判斷，足使被害人
    身體上或精神上達於不能或顯難抗拒之程度，就當時之具體
    事實予以客觀之判斷，應以通常人之心理狀態為標準，綜合
    考量被害人（如年齡、性別、體能等）、行為人（如行為人
    體魄、人數、穿著與儀態、有無使用兇器、使用兇器種類等
    ）以及行為情況（如犯行之時間、場所等）等各種具體事實
    之情況，倘行為人所施之強制行為依一般人在同一情況下，
    其意思自由因此受到壓抑，即應論以強盜罪。至於被害
    人實際上有無抗拒行為，與本罪成立不生影響（最高法院10
    5年度台上字第2714號、97年度台上字第1135號判決意旨參
    照）。又矧諸槍枝用以擊發子彈，具有高速性、穿透性，以
    人類身體之器官組織、神經反應速度、肢體活動能力，實無
    閃躲、抵擋之可能，因而具有高度危險性，其危害之立即性
    、嚴重性於刑事案件常見兇器中堪稱最鉅，是非法槍枝之持
    有、流通，向為我國國法所厲禁，尤以國內外持用槍枝犯案
    造成重大傷亡之案件層出不窮，每經各類傳播媒體披露揭載
    ，依我國禁止持有槍枝之法律國情、社會觀念與風俗民情，
    一般人對於槍枝必然存有高度畏怖心理，應為合乎邏輯論理
    與經驗法則之認定。
　⑵被告甲○○、戊○○於本案所持長槍未據扣案，是否具有殺傷力
    尚屬不明，現場之短槍於另案查扣，經送內政部警政署刑事
    警察局鑑定結果：送鑑手槍1 枝（槍枝管制編號0000000000
    ）認係由仿半自動手槍製造之槍枝，經操作檢視，欠缺槍管
    ，無法供發射彈頭（丸）使用，認不具殺傷力，有該局108 
    年3 月15日刑鑑字第1080018692號鑑定書存卷為憑（原審卷
    ㈡第59至62頁），則被告甲○○、戊○○持以向丙○○、乙○○威逼
    索取金錢之槍枝，或於實際上不具有槍砲彈藥刀械管制條例
    規範之殺傷力。然觀卷附前開短槍照片（原審卷㈡第61、62
    頁），其外觀與真槍相去無幾，具有彈匣構造，並可裝填子
    彈，另依證人丙○○前開證述，可知被告甲○○、戊○○所持長槍
    亦有彈匣可為拆卸，並為金屬製，長度約50公分以上（原審
    卷㈠第401、402頁）。佐諸現場狀況，被告甲○○已自稱「在
    跑路」、「揹很多案件」、「沒差這一條」、「可以和警察
    火拚」，被告戊○○則刻意做出退出彈匣、子彈減少危險性之
    舉動，丙○○、乙○○在此情狀下，絕無可能以其槍枝並非真槍
    之天真想法自我安慰。況被告甲○○於本院審理時直承：一般
    人沒有在接觸槍枝，看到應該就會害怕，換作是伊也一樣等
    語（本院卷第278頁）。從而，被告甲○○、戊○○出示長槍、
    短槍，意在使丙○○、乙○○認係真槍產生恐懼心理，而丙○○、
    乙○○確如預期將該等槍枝認作真槍，迨屬無疑。至該長槍、
    短槍縱不具有槍砲彈藥刀械管制條例列管標準之殺傷力，惟
    其為金屬材質，倘持以攻擊他人，客觀上仍然足以對人之生
    命、身體安全構成威脅，具有相當之危險性，自屬刑法規定
    之兇器，此不待言。
　⑶而被告甲○○、戊○○進入丙○○、乙○○住宅客廳時，先將所持長
    槍、短槍暫置屋外車庫處，嗣被告戊○○自車庫取回短槍後，
    又將彈匣、子彈退出交乙○○保管，固經證人即告訴人乙○○證
    述如上。惟證人即告訴人乙○○於原審審理時明確證稱：甲○○
    、戊○○雖然把槍放在車庫，後來也把短槍的彈匣、子彈交給
    伊，伊與丙○○在家中也可以走動，但伊還是很害怕，因為車
    庫還有1枝長槍，甲○○又說他們有很多案子沒在怕，就算報
    警他們也可以跟警方火拚，說他們外面還有人，而且戊○○一
    直在摸短槍，伊不知道短槍裡面是不是還有子彈，也不知道
    戊○○會不會把彈匣、子彈又搶回去，所以伊並沒有因為短槍
    的彈匣與子彈在伊手上，就減少害怕的程度，伊還是不敢逃
    跑或報警，而且因為他們有槍，又在家裡坐了很久，講了那
    些話，就是要拿到錢才會離開的意思，周旋過程並不是討價
    還價，伊根本不敢激怒對方，而是他們要求200萬元，而伊
    家中事實上真的就是沒有這麼多錢等語（原審卷㈠第377至39
    1頁），證人丙○○亦證稱：戊○○把短槍拿進屋裡，因為乙○○
    很怕，戊○○就把短槍的彈匣退出來交給她，但是長槍還放在
    屋外車庫處，甲○○又說他們身上已經揹很多案子，不差這一
    條，就算報警他們也不怕，外面還有人在接應，可以跟警察
    火拼，因為他們有槍，又知道小孩在哪裡讀書，伊覺得沒有
    機會離開、求救或報警，就算伊自己上樓拿錢，也不敢趁機
    報警，因為乙○○跟他們都在客廳，萬一對方情緒激動，乙○○
    就會有危險等語（原審卷㈠第392 至404 頁），互核相符。
    衡諸一般人面對陌生人士持槍恫嚇要索金錢，乃面臨生命、
    身體之人身安全緊迫危害，本難自由形成個人意志。且被告
    甲○○、戊○○均為身強力壯之成年男子，並對丙○○、乙○○居住
    地點、家庭成員等掌握相關資訊，有備而來，反觀丙○○、乙○○係在生活日常中突遭陌生人士入侵住宅之平凡夫妻，非僅
    武力屈居劣勢，並處於敵暗我明之不利狀態，被告戊○○雖將
    短槍彈匣、子彈取出交由乙○○保管，惟乙○○乃一介女子，與
    被告甲○○、戊○○復係近距離交談，其二人自乙○○手中奪回彈
    匣、子彈，實易如反掌，現場更有長槍仍在車庫處，被告甲○○、戊○○得以隨時取用，亦即該長槍、短槍於相當程度內仍
    在被告甲○○、戊○○實力支配範圍，以當時情況客觀觀察，一
    般人絕不敢冒險反抗，即便報警求救，仍可能招致立即危險
    。遑論被告甲○○、戊○○業已表明屋外尚有接應人力，可與警
    察火拼，則丙○○、乙○○縱有鐵捲門遙控器在手，顯無充份時
    間等待鐵捲門緩緩上昇，逃離現場，實已孤立無援、逃脫無
    門。丙○○、乙○○在此情況下，不敢妄動逃離現場，所受生命
    、身體威脅，又非報警處理可得及時獲得救助，其等心生畏
    懼，進而喪失自由意志，處於不能抗拒之狀態，實符合一般
    人之生活經驗。從而，被告甲○○、戊○○持槍脅迫丙○○、乙○○
    交付金錢，已達至使被害人不能抗拒之程度，丙○○、乙○○因
    而交付財物，至臻灼然。被告甲○○、戊○○徒憑己意，否認上
    情，辯稱：渠等已將槍枝留在屋外，並將短槍彈匣、子彈取
    出交付乙○○，丙○○、乙○○尚得討價還價，周旋長達1小時，
    表示其二人並非不能抗拒，僅是希冀伊等趕快離開，才會交
    付金錢云云，顯然悖於人情常理，殊無可採。　
　⑷又刑法強盜罪之行為態樣包含強暴與脅迫。所謂「強暴」，
    係謂直接或間接對於人之身體施以暴力，以壓制被害人之抗
    拒之狀態而言；「脅迫」則係指行為人以威嚇加之於被害人
    ，使其精神上萌生恐懼之心理，以達到至使不能抗拒之程度
    （最高法院94年度台上字第7041號、 95年度台上字第4801
    號判決意旨參照）。被告甲○○、戊○○以其二人並未挾持丙○○
    、乙○○，剝奪渠等行動自由以搜刮財物，任憑丙○○、乙○○在
    屋內自由走動，而由丙○○自行取出金錢交付云云，執為抗辯
    ，實屬強盜之「強暴」行為態樣範疇，被告甲○○、戊○○雖未
    以直接或間接對於人之身體施以暴力，以壓制被害人之抗拒
    之強暴手段強取財物，然被告甲○○、戊○○出示持有槍枝之武
    力狀態，以涉案眾多、足與警方火拚、知悉子女行蹤等威嚇
    言語加諸丙○○、乙○○，係以脅迫行為致令被害人不能抗拒，
    已如前述，即已該當強盜罪脅迫態樣之犯罪構成要件，被告
    甲○○、戊○○此部分所辯，容有誤會。
　㈢被告丁○○就被告甲○○、戊○○本件強盜犯行，有犯意聯絡及行
    為分擔：
　⑴被告丁○○於案發當日與被告甲○○、戊○○同車前往丙○○、乙○○
    住處之原因，被告丁○○於警詢、檢察官訊問及原審審理時供
    稱：當天伊去戊○○住處（查係苗栗縣○○市○○里○○00號），本
    來是要向戊○○購買樹雕毛筆，剛好戊○○、甲○○要去桃園，說
    戊○○的精神狀況不好，就叫伊陪同前往，需要的話可以幫忙
    開車，伊想說回程還可以問一下毛筆的事，才會一起到現場
    等語（偵卷第35、85頁反面、原審卷㈠第192頁），惟被告戊○○供稱：當天丁○○到伊住處是要還錢，但丁○○說他沒錢，伊
    要求丁○○一定要還錢，甲○○就說不然請丁○○一起去桃園幫忙
    開車等語（偵卷第154頁反面至155頁），被告甲○○亦供稱：
    丁○○是因為欠戊○○錢，被叫來幫忙開車等語（偵卷第14頁反
    面），則被告丁○○辯稱：當天伊是要向戊○○購買樹雕毛必，
    才會去戊○○住處並一同前往桃園云云，與被告戊○○、甲○○所
    述緣由扞格不入，已啟人疑竇。且倘被告丁○○純係向被告戊○○購買商品，於抵達被告戊○○住處時，既遇被告戊○○另有他
    務準備外出，其目的不達，理應自行離開，尤以被告丁○○自
    述罹患糖尿病、當時身體不適之情狀（偵卷第85頁、本院卷
    第277頁），何有僅為討論樹雕毛筆之事，長途跋涉，舟車
    勞頓，陪同被告戊○○、甲○○自苗栗駕車前往桃園之理。被告
    丁○○前開所辯，應非事實，其與被告甲○○、戊○○相偕至丙○○
    、乙○○住處，顯然別有目的。
　⑵關於被告丁○○部分，被告甲○○於警詢、檢察官訊問時證稱：
    丁○○欠戊○○錢，被叫來幫忙開車抵償債務，到達現場後，伊
    有告知丁○○，但是因為丁○○在提藥，所以只叫他把風等語（
    偵卷第14頁反面、89頁反面），被告戊○○於警詢、檢察官訊
    問及原審準備程序亦稱：丁○○欠伊錢，所以找他來幫忙開車
    ，事後沒有分錢給丁○○，丁○○到現場看到有槍，本來想離開
    ，結果被甲○○罵，叫他在車上等，丁○○在現場只有把風而已
    等語（偵卷第20、154頁反面至155頁反面、原審卷㈠第244頁
    ），就被告丁○○於本件案發當時係在乙○○住處外把風一情，
    為相同之證述。且被告甲○○駕駛甲車搭載被告戊○○、丁○○抵
    達乙○○住處後，於等候乙○○返家期間，曾由被告甲○○持具有
    衝鋒槍外觀之長槍下車，將之藏匿該址門口花盆內，隨後被
    告戊○○亦下車以衣物覆蓋花盆內之長槍，迨乙○○駕駛乙車返
    抵家門，被告戊○○即持短槍下車，尾隨進入上址住宅之車庫
    ，被告甲○○亦下車取出長槍後隨同進入車庫，此經原審勘驗
    現場監視錄影畫面無誤（原審卷㈠第278至283、285至313頁
    ），其中被告甲○○下車藏置長槍時，雖以藍色布疋包裹，然
    被告戊○○於檢察官訊問時具結證稱：伊等共乘甲車抵達乙○○
    住處時，甲○○表示萬一遇到警察巡邏，擔心車上放有大枝的
    槍，伊就建議先把長槍拿下車藏起來，所以甲○○才會下車把
    長槍藏在被害人住處外面的花盆裡，後來伊又拿衣服去蓋住
    等語（偵卷第156頁），而被告戊○○於乙○○返抵住處時，更
    係直接手持短槍下車，被告丁○○在甲車上親身見聞、經歷上
    情，非得諉為不知，是其於警詢時亦坦承：伊去到現場才知
    道戊○○、甲○○有帶槍，那些槍本來就在車上等語（偵卷第35
    頁）。又原審勘驗現場監視錄影畫面結果，被告丁○○於被告
    甲○○、戊○○持槍進入乙○○住處後，尤特地自甲車後座下車進
    入甲車駕駛座內（原審卷㈠第283、313頁），顯係預慮風險
    ，便於接應被告甲○○、戊○○後得以於第一時間將車輛駛離，
    或因應各種可能發生情況採取之安全措施，俱徵被告甲○○、
    戊○○所述：被告丁○○係負責在現場把風之情非虛，足認被告
    丁○○就被告甲○○、戊○○前開強盜犯行，確有犯意之聯絡及行
    為之分擔。
　⑶至被告甲○○、戊○○於原審審理時雖均改稱：丁○○沒有參與，
    伊等只有叫丁○○在車上等云云（原審卷㈡第164、165頁），
    與被告丁○○於被告甲○○、戊○○下車進入乙○○住宅後，並非僅
    止於在甲車上等候，而係特地自甲車後座下車轉往甲車駕駛
    座之客觀事實不符，且證人即告訴人乙○○於原審審理時證稱
    ：甲○○、戊○○前來伊住處索取金錢時，伊原本並不知道他們
    還有同夥之人，是甲○○或戊○○說如果報警的話，他們可以跟
    警方火拚時，自己提到他們外面還有人，後來伊看監視錄影
    畫面有看到甲車上有一個人下車等語（原審卷㈠第378、390
    、391頁），證人丙○○亦證稱：甲○○、戊○○說警察來他們也
    不怕，可以跟警察火拚，他們在外面還有人接應等語（原審
    卷㈠第404頁），顯見被告甲○○、戊○○行為時，確實存有被告
    丁○○正在該址外把風、接應之認知與心理狀態，而非令被告
    丁○○單純等候而已。被告甲○○、戊○○翻異前詞，所為上開證
    述無非迴護被告丁○○之詞，不足採信。
　⑷至被告丁○○事後雖未參與朋分贓款，惟被告戊○○於原審審理
    時已證稱：丁○○欠伊錢，所以請丁○○同行開車來抵債等語（
    原審卷㈡第164頁），可見被告丁○○參與本案犯行，非無其他
    利益。且強盜之共犯，無論事後曾否分贓，與犯罪之成立無
    關（最高法院87年度台上字第2278號判決意旨參照），是被
    告丁○○事後拒絕分款而未取得贓款之事實，無從為何有利被
    告丁○○之認定。
　㈣綜上，本案事證明確，被告甲○○、戊○○、丁○○犯行均堪認定
    ，應依法論科。被告甲○○聲請傳喚證人丙○○、乙○○，以資證
    明其二人之主觀感受、恐懼程度、決定交付金錢之動機、想
    法等，惟證人丙○○、乙○○就渠等於案發當時之內心感受、與
    被告甲○○、戊○○長時間周旋之原因、恐懼程度、交付金錢之
    決意形成等細節，於原審交互詰問過程均已詳為陳述，自無
    更行傳喚之必要，附此敘明。
二、論罪：
  ㈠刑法之攜帶兇器強盜罪，係以行為人攜帶兇器強盜為其加重
    條件，此所謂兇器，其種類並無限制，凡客觀上足對人之生
    命、身體、安全構成威脅，具有危險性之器物均屬之。被告
    等人攜帶之長槍、短槍各1 枝，均為金屬材質，具有一定質
    量、長度，足以危害人之生命、身體、安全，自屬兇器，已
    如前述。被告甲○○、戊○○、丁○○攜帶上開長槍、短槍，推由
    被告甲○○、戊○○侵入乙○○、丙○○之住宅實行強盜犯罪，被告
    丁○○在外把風、接應，核被告甲○○、戊○○、丁○○所為，均係
    犯強盜罪而有刑法第321 條第1 項第1 款、第3 款、第4 款
    之情形，應論以同法第330 條第1 項之結夥三人以上攜帶兇
    器侵入住宅強盜罪。
  ㈡被告甲○○、戊○○、丁○○就本件結夥三人以上攜帶兇器侵入住
    宅強盜犯行，有犯意聯絡及行為分擔，皆為共同正犯。
  ㈢按加重強盜罪，係以行為人主觀上有為自己或他人不法所有
    之意圖，客觀上以對被害人施以強暴、脅迫、藥劑、催眠術
    或他法，至使不能抗拒，而取他人之物或使其交付，並具刑
    法第321條第1項各款所列情形，為其成立要件。該罪除侵害
    財產法益外，兼對人身自由法益有所侵害。所謂侵害財產法
    益，係指侵害被害人之財產監督權或管領力，而該財產監督
    權或管領力，有個別及重疊之監督權或管領力之不同，同一
    住宅或同財共居之家屬間，對於其他成員之財產，遭受不法
    之侵害，基於重疊監督或管領關係，亦有抗拒或排除不法侵
    害之權。至於同一住宅或同財共居家屬被強盜財物之所有權
    確實歸屬何人，在所不問（最高法院101 年度台上字第6634
    號判決意旨參照），併參酌最高法院73年度第四次刑事庭會
    議決議意旨所揭：「強盜罪除侵害財產法益外，兼對人身自
    由有所侵害，且銀行或其他機構受僱職員對於銀行或其他機
    構之財物既有管領力，其與銀行或其他機構負責人間對於銀
    行或其他機構之財物同具重疊的支配關係，搶劫銀行或其他
    機構之財物，對於數個受指示或管領財物之受僱職員施以強
    暴脅迫，致使不能抗拒，而取該財物或使其交付者，應按受
    強暴脅迫之銀行或其他機構受僱職員人數計算罪名，依刑法
    第五十五從一重處斷」之旨，則丙○○、乙○○係夫妻關係，共
    同居住上址住宅，對於彼此財產權具於重疊之監督與管領關
    係，均有排除他人侵害之權利，遭受他人以強盜行為強取財
    物，各自之人身與財產法益同時受害。是被告甲○○、戊○○、
    丁○○以一行為強盜丙○○、乙○○財物，係觸犯相同之加重強盜
    罪，為想像競合犯，應依刑法第55條規定，從一結夥三人以
    上攜帶兇器侵入住宅強盜罪處斷。
  ㈣被告戊○○前：⑴因違反毒品危害防制條例案件，經臺灣苗栗地
    方法院以101年度訴字第141號判處有期徒刑1年、10月確定
    ；⑵因竊盜等案件，經臺灣苗栗地方法院以101年度易字第25
    8號判處有期徒刑8月（共三罪）、6月、5月、4月（共二罪
    ）確定；⑶因違反毒品危害防制條例案件，經臺灣苗栗地方
    法院以101年度訴字第153號判處有期徒刑7月確定；⑷因竊盜
    案件，經臺灣苗栗地方法院以101年度易字第425號判處有期
    徒刑1年1月確定；以上各罪經臺灣苗栗地方法院以101年度
    聲字第894號裁定應執行有期徒刑4年7月確定，於105年5月5
    日假釋付保護管束，於105年6月27日保護管束期滿，未經撤
    銷假釋，視為執行完畢，有本院被告前案紀錄表可參。另被
    告丁○○前：⑴因違反毒品危害防制條例案件，經臺灣苗栗地
    方法院以104年度訴字第150號判處有徒刑10月、7月確定；⑵
    因違反毒品危害防制條例案件，經臺灣苗栗地方法院以105
    年度訴字第44號判處有期徒刑9月、7月，應執行有期徒刑1
    年1月確定；⑶因違反毒品危害防制條例案件，經臺灣苗栗地
    方法院以105年度訴字第105號判處有期徒刑10月確定；以上
    ⑴、⑶所示之罪經臺灣苗栗地方法院以105年度聲字第580號裁
    定應執行有期徒刑2年確定，與⑵所示之罪接續執行，於107
    年3月22日假釋付保護管束，於107年11月9日保護管束期滿
    ，未經撤銷假釋，視為執行完畢，有本院被告前案紀錄表足
    憑。被告戊○○、丁○○於前開徒刑執行完畢後5年內，故意再
    犯本件有期徒刑以上之罪，均為累犯。參照司法院大法官釋
    字第775 號解釋意旨，被告戊○○前係犯竊盜等罪受刑之科處
    及執行，且係多次犯案，顯非偶然，其犯罪態樣與本案所犯
    之強盜罪罪質相當，被告丁○○亦有多次犯罪紀錄，獲假釋之
    寬典，甫於107年11月9日保護管束期滿，旋即於107年12月1
    8日再犯本罪，行為依然偏差，渠等對刑罰之反應力顯然薄
    弱，加重最低本刑，對其二人人身自由之限制並無過苛之侵
    害，均應依刑法第47條第1 項規定，加重其刑。
  ㈤又按犯罪之情狀顯可憫恕，認科以最低度刑仍嫌過重者，得
    酌量減輕其刑，刑法第59條定有明文。考其立法意旨，科刑
    時原即應依同法第57條規定審酌一切情狀，尤應注意該條各
    款所列事項，以為量刑標準，刑法第59條所謂「犯罪之情狀
    顯可憫恕」，自係指裁判者審酌第57條各款所列事項以及其
    他一切與犯罪有關之情狀之結果，認其犯罪足堪憫恕者而言
    ，即必於審酌一切之犯罪情狀，在客觀上顯然足以引起一般
    同情，認為縱予宣告法定最低刑度猶嫌過重者，始有其適用
    （最高法院38年台上字第16號、45年台上字第1165號、51年
    台上字第899 號判例意旨參照）。經查，被告丁○○與被告甲○○、戊○○結夥三人攜帶兇器侵入住宅為強盜犯行，固有未該
    ，然被告丁○○實係因被告戊○○執意索取欠款，為抵償債務，
    始參與其事，到場後見有槍枝之危險物品，一度猶疑，且被
    告丁○○僅負責在丙○○、乙○○住處外把風、接應，涉案程度顯
    較輕微，犯後甚且拒絕朋分贓款，更徵其惡性及犯罪情節並
    非重大，惟刑法第330條第1項加重強盜罪為最輕本刑7 年以
    上有期徒刑之重罪，即令處以上揭法定最低度刑，猶屬過重
    ，不無情輕法重之虞，爰依刑法第59條規定，就被告丁○○部
    分酌減其刑。　 
三、撤銷原判決之理由及科刑審酌事由：
　㈠原審以被告甲○○、戊○○犯攜帶兇器侵入住宅強盜罪，事證明
    確，予以論罪科刑，固非無見。惟被告丁○○陪同被告甲○○、
    戊○○前往丙○○、乙○○住處，於其二人攜帶長槍、短槍之兇器
    侵入被害人住宅強盜時，換乘於甲車駕駛座，俾隨時接應被
    告甲○○、戊○○，就本案犯行實有犯意聯絡及行為分擔，而為
    共犯，原審以被告丁○○被訴加重強盜罪不能證明，為被告丁○○無罪之判決，並認被告甲○○、戊○○所犯強盜罪不具刑法第
    321條第1項第4款所定「結夥三人以上」之加重事由，僅論
    以攜帶兇器侵入住宅強盜罪，均有未合。檢察官就被告丁○○
    部分提起上訴，指摘原審諭知無罪判決不當，為有理由；而
    被告甲○○、戊○○仍執前詞，以其等所為僅構成恐嚇取財罪，
    提起上訴，則經本院指駁如前，洵屬無據，惟原判決關於被
    告甲○○、戊○○部分既有上開可議之處，均應由本院予以撤銷
    改判。　 
　㈡爰以行為人之責任為基礎，審酌被告甲○○、戊○○正值壯年，
    非無謀生能力，不思正途賺取所需，貪圖非分之財，夥同被
    告丁○○在外把風，分擔攜帶具有槍枝外觀之長槍、短槍為兇
    器，侵入丙○○、乙○○住宅為強盜犯行，被告丁○○為抵償個人
    債務，參與其事，渠等所為非僅造成丙○○、乙○○財產損害，
    更因此惶惶終日，不得安寧，欠缺尊重他人財產法益之守法
    觀念，嚴重危害社會治安，行為偏差，均應嚴予非難，兼衡
    被告三人之素行，智識程度，渠等犯罪之動機、目的、手段
    ，於本案之犯罪分工、涉案情節、所獲利益，及被告等於本
    院審理時自承之經濟能力、扶養親屬之家庭生活狀況（本院
    卷第278、279頁），復念被告甲○○、戊○○犯後就本案客觀事
    實經過大致供認無隱，被告丁○○則否認犯行之態度，暨被告
    三人均未能與告訴人、被害人達成和解等一切情狀，分別量
    處如主文第二至四項所示之刑，以資懲儆。
四、沒收：
  ㈠被告甲○○、戊○○就本件強盜所得約定六、四分帳，被告甲○○
    分得其中53400元，被告戊○○分得35600元，此據被告甲○○、
    戊○○於本院審理時供承無訛（本院卷第277頁），為其二人
    犯罪所得，未據合法發還，應各依刑法第38條之1 第1 項前
    段、第3 項規定宣告沒收，於全部或一部不能沒收或不宜執
    行沒收時，追徵其價額。
  ㈡被告戊○○本案犯罪所持短槍1枝，已於另案查扣（槍枝管制編
    號0000000000號），雖經鑑定不具殺傷力，仍屬被告戊○○所
    有，供其本案犯罪所用之物，此經被告戊○○於本院審理時陳
    明在卷（本院卷第278頁），是依刑法第38條第2 項前段規
    定宣告沒收。至被告甲○○、戊○○犯罪所持長槍1 枝，於本案
    並無證據證明具有殺傷力，亦無從認定係屬被告甲○○、戊○○
    或丁○○所有，是不予宣告沒收。　　
據上論斷，應依刑事訴訟法第369條第1項前段、第364條、第299
條第1項前段，刑法第28條、第330條第1項、第55條、第47條第1
項、第59條、第38條第2項前段、第38條之1第1項前段、第3項，
判決如主文。
本案經檢察官陳淑蓉提起公訴，檢察官蔡宜均提起上訴，檢察官
陳正芬到庭執行職務。
中　　華　　民　　國　　109 　年　　6 　　月　　3 　　日
                  刑事第三庭    審判長法　官  張惠立
                                      法　官  劉兆菊
                                      法　官  廖怡貞
以上正本證明與原本無異。
如不服本判決，應於收受送達後20日內向本院提出上訴書狀，其
未敘述上訴之理由者並得於提起上訴後20日內向本院補提理由書
（均須按他造當事人之人數附繕本）「切勿逕送上級法院」。
                                      書記官  劉芷含 
中　　華　　民　　國　　109 　年　　6 　　月　　3 　　日
附錄：本案論罪科刑法條全文
中華民國刑法第330條
（加重強盜罪）
犯強盜罪而有第 321 條第 1 項各款情形之一者，處 7 年以上
有期徒刑。
前項之未遂犯罰之。